臺灣彰化地方法院民事裁定
111年度監宣字第97號
聲  請  人  陳素蓉  


相  對  人  陳素貞  
關  係  人  陳素秦  
            陳哲廣  

上列聲請人聲請監護宣告事件，本院裁定如下：          
    主    文
宣告陳素貞（女，民國00年00月0日生，身分證統一編號：Z0000
00000號）為受監護宣告之人。
選定陳素蓉（女，民國00年00月00日生，身分證統一編號：Z000
000000號）為受監護宣告之人之監護人。
指定陳素秦（女，民國00年0月0日生，身分證統一編號：Z00000
0000號）為會同開具財產清冊之人。
聲請程序費用由受監護宣告之人負擔。
    理    由
一、聲請意旨略以：聲請人陳素蓉為相對人陳素貞之次妹，相對
    人自民國108年間起即陸續出現失智症狀及在精神科就診，
    且時好時壞，並於110年10月20日經鑑定為中度身心障礙者
    ，雖持續就醫治療，現認知功能仍呈現嚴重障礙，致不能為
    意思表示或受意思表示，或不能辨識其意思表示之效果，已
    達受監護宣告之程度，有戶籍謄本、親屬系統表、中華民國
    身心障礙證明影本等件為證。爰聲請准予裁定相對人為受監
    護宣告之人，並請求選定聲請人為相對人之監護人，同時指
    定相對人之三妹陳素秦為會同開具財產清冊之人等語。
二、按「對於因精神障礙或其他心智缺陷，致不能為意思表示或
    受意思表示，或不能辨識其意思表示之效果者，法院得因本
    人、配偶、四親等內之親屬、最近一年有同居事實之其他親
    屬、檢察官、主管機關或社會福利機構之聲請，為監護之宣
    告」、「受監護宣告之人應置監護人」、「法院為監護之宣
    告時，應依職權就配偶、四親等內之親屬、最近一年有同居
    事實之其他親屬、主管機關、社會福利機構或其他適當之人
    選定一人或數人為監護人，並同時指定會同開具財產清冊之
    人」、「法院選定監護人時，應依受監護宣告之人之最佳利
    益，優先考量受監護宣告之人之意見，審酌一切情狀，並注
    意下列事項：一、受監護宣告之人之身心狀態與生活及財產
    狀況。二、受監護宣告之人與其配偶、子女或其他共同生活
    之人間之情感狀況。三、監護人之職業、經歷、意見及其與
    受監護宣告之人之利害關係。四、法人為監護人時，其事業
    之種類與內容，法人及其代表人與受監護宣告之人之利害關
    係」，民法第14條第1項、第1110條、第1111條第1項及第11
    11條之1分別定有明文。
三、經查，聲請人主張之事實，業據其提出中華民國身心障礙證
    明影本、親屬系統表及戶籍謄本等件為據，且經本院在鑑定
    人即衛生福利部彰化醫院（下稱彰化醫院）醫師陳羿行前審
    驗相對人之精神狀況，相對人對於法官點呼有反應，且能記
    住自己出生年月日、自己在家中的排行、知悉自己有幾名胞
    弟、幾名妹妹與次弟的姓名、父母親已死亡、現在時鐘顯示
    時間為何、目前與何人同住，能正確計算出100減7、11加12
    、5加8、3乘8及5乘6為何，惟無時間感，對法官詢問今天是
    幾月幾日與星期幾、現在是白天或晚上等問題均答非所問，
    亦無法正確回答自己的身分證字號、戶籍地址為幾號、長妹
    與次妹的姓名、已過世的為長弟或次弟、93減7為何、自己
    目前有無工作及在何處上班等問題，有本院訊問筆錄在卷可
    按。又經本院囑託彰化醫院醫師陳羿行鑑定結果，認為相對
    人患有中度老年失智症，目前手腳仍可自由活動，於日常生
    活活動，相對人坐於椅子，大部分問題都會回答但許多均不
    正確，進食需要協助，大小便偶而會失禁，洗澡及穿衣服需
    他人協助，且現已無經濟活動之能力，另於社會性，可進行
    基本的社交對談，但已無法自行外出社交或處理自身事務。
    相對人意識清楚，可進行基本的溝通表達，但短、中、長期
    記憶力障礙，許多事物無法正確表達，於定向力，時而無法
    正確辨認家人，時間、地點均會錯亂(以為鑑定處所是彰化
    基督教醫院，還說有看到門牌)，且計算能力有缺失，100-7
    可回答93，93-7回答沒有了，另理解、判斷能力有明顯缺失
    ，認知功能有中度以上缺損。相對人因失智症，雖有治療及
    持續照顧，認知功能持續障礙，目前已顯著退化，且經治療
    無法回復，恢復可能性低。基於相對人因老年失智症，目前
    記憶力、理解能力及判斷能力皆有中度以上障礙，以致不能
    管理自己之財產，且短期內回復之可能性很低，其障礙之程
    度已達不能為意思表示或受意思表示、不能辨識其意思表示
    之效果之程度，可為監護宣告等語，有彰化醫院111年5月5
    日彰醫精字第1110500215號函及成年監護鑑定書在卷可稽，
    堪認相對人因精神障礙或其他心智缺陷，致不能為意思表示
    或受意思表示，亦不能辨識其意思表示之效果。從而，本件
    聲請為有理由，應予准許，爰宣告相對人為受監護宣告之人
    。
四、本件相對人既經監護宣告，揆諸前揭規定，自應為其選定監
    護人及指定會同開具財產清冊之人。又聲請人主張其與相對
    人之其餘手足陳素秦、陳哲廣均同意由聲請人擔任相對人之
    監護人，由關係人陳素秦擔任會同開具財產清冊之人等情，
    有戶籍資料、同意書等件為證。本院審酌聲請人陳素蓉、關
    係人陳素秦分別為相對人之次妹、三妹，與相對人關係非常
    密切，由渠等分別擔任相對人之監護人、會同開具財產清冊
    之人，應符合相對人之最佳利益，爰裁定如主文第2、3項所
    示。
五、末依民法第1113條準用同法第1099條、第1099條之1之規定
    ，於監護開始時，監護人陳素蓉對於受監護宣告之人陳素貞
    之財產，應會同關係人陳素秦於2個月內開具財產清冊，並
    陳報法院，於開具完成並陳報法院前，監護人對於受監護宣
    告之人之財產，僅得為管理上必要之行為，併此指明。
六、依家事事件法第164條第2項，裁定如主文。
中　　華　　民　　國　 111　　年　　 5　　月　　10　　日
                  家事法庭    法  官  沙小雯
以上正本係照原本作成。
如對本裁定抗告，須於裁定送達後10日之不變期間內，向本院提
出抗告狀（須附繕本），並繳納抗告費新臺幣1,000元。
中　　華　　民　　國　 111　　年　　 5　　月　　10　　日
                              書記官  項珮欣